【裁判字號】    98,家抗,18
【裁判日期】    981013
【裁判案由】    否認子女
【裁判全文】
臺灣高等法院高雄分院民事裁定          98年度家抗字第18號
抗  告  人  丙○○
上列抗告人因與相對人甲○○等間否認子女事件，對於民國98年
4 月3 日台灣高雄地方法院98年度親字第5 號所為裁定提起抗告
，本院裁定如下：
    主  文
原裁定廢棄。
    理  由
一、抗告意旨略以：其於起訴時，已提出相對人甲○○之戶籍謄
    本，足以證明確有甲○○之出生及其出生日期，原法院再令
    抗告人提出其出生證明，實屬多餘，且出生證明，並非本件
    否認子女之訴之訴訟成立要件，原法院以抗告人未遵期提出
    ，即裁定駁回抗告人之訴，顯有未合。況親子血緣關係存在
    與否，不應以親子鑑定報告為唯一判斷之依據。抗告人起訴
    時已提出確定之原法院97年度審簡字第1323號刑事判決，相
    對人乙○○於該案偵查中，亦明白承認伊與不詳姓名之他人
    通姦，生下甲○○，法院亦可依職權調閱該案審酌，爰提起
    本件抗告，請求廢棄原裁定等語。
二、查本件抗告人依民法第1063條第2 項規定提起否認子女之訴
    ，主張：其與相對人乙○○於民國85年3 月29日結婚，相對
    人乙○○婚後於94年5 月2 日即離家出走，並與不詳姓名年
    籍之男子在外同居，相對人乙○○之通姦罪刑，業經原法院
    97年度審簡字第1323號刑事簡易判決減為有期徒刑1 月又15
    日，如易科罰金以1,000 元折算1 日確定在案，相對人甲○
    ○非自抗告人受孕，與抗告人並無親子關係，並提出該刑事
    簡易判決、戶籍謄本為證（原審卷第7 至9 頁）。原法院駁
    回抗告人請求否認子女之訴，係以：抗告人應提出相對人甲
    ○○之出生證明，及相對人乙○○於96年6 月14日所生之子
    甲○○與抗告人間「無血緣關係」之醫院親子血緣鑑定報告
    ，供法院參考，經於98年1 月22日裁定命其於20日內補正，
    該裁定於98年1 月31日送達予抗告人，抗告人逾期未補正，
    其訴難認為合法為其論據。惟查，子女出生證明及親子血緣
    鑑定報告，僅為證據方法，並非民事訴訟法第249 條所規定
    之訴訟成立要件，原法院以抗告人未遵限補正子女出生證明
    及血緣鑑定報告，而依民事訴訟法第249 條規定駁回抗告人
    之訴，於法自有未合。
三、次按，關於否認子女之訴，依民事訴訟法第595 條第1 項及
    第596 條第1 項準用同法第575 條之1 之規定，法院本得斟
    酌當事人所未提出之事實，並應依職權調查證據。本件抗告
    人主張相對人乙○○婚後離家出走，與不詳姓名年籍之男子
    在外同居，並於96年6 月14日產下一女，相對人乙○○通姦
    罪業經法院判處罪刑且須賠償抗告人之損害確定，相對人甲
    ○○與抗告人並無親子關係，有台灣高雄地方法院檢察署檢
    察官97年度偵緝字第700 號簡易判決處刑書、原法院97年度
    審簡字第1323號刑事簡易判決、原法院97年度簡上附民字第
    32號刑事附帶民事訴訟判決可稽（原審卷第7 、24至26、29
    、30頁），而相對人甲○○之母即相對人乙○○寄給法院之
    信件內容亦明白表示：「做為孩子的母親，我能證明孩子不
    是丙○○的，孩子的父親不詳，為此我已付出法律上的代價
    」等語（原審卷第13頁）。雖相對人乙○○於該信件並陳稱
    ：因畏懼抗告人暴力傷害而不敢帶小孩同抗告人做親子鑑定
    等語，惟依抗告人所稱：「（問：是否有跟相對人見過面？
    ）97、98年間有見過幾次面，她告我家暴，在法庭上、調解
    離婚的時候有見過面」等語觀之（本院卷第27頁），原法院
    並非不可通知相對人乙○○到庭並曉諭或偕同兩造至醫院做
    親子血緣鑑定。且依卷附戶籍謄本（原審卷第9 頁）所載，
    相對人甲○○係96年6 月14日在高雄市左營區馨蕙馨醫院出
    生，則馨蕙馨醫院是否存有甲○○之DNA 檢驗紀錄、產婦乙
    ○○登記資料，或健保局是否有相對人就醫紀錄，再依該就
    醫紀錄向相對人就診之醫療院所函查是否存有相對人之身體
    組織之檢體，或向中華血液基金會函查其血庫是否有相對人
    之捐血，而以各該檢體作為DNA 鑑定之依據，均非不可作為
    調查證據方法。可見抗告人與相對人甲○○血緣之爭議，尚
    非無其他調查途徑可供查證，事關抗告人與甲○○間人倫、
    血統之親子關係，原法院自當依職權再行調查，乃原法院未
    遑詳查，遽以抗告人未遵限提出子女出生證明及血緣鑑定報
    告，而駁回抗告人之訴，難謂已盡調查之能事，且與依法應
    依職權調查證據之規定亦有未合。抗告意旨，指摘原裁定不
    當，求予廢棄，為有理由。本件原法院既未作實體認定，攸
    關兩造審級利益，自有發回原法院調查審理之必要，併此敘
    明。
四、據上論結，本件抗告為有理由，依民事訴訟法第492 條，裁
    定如主文。
中    華    民    國    98    年    10    月    13    日
                            家事法庭
                                審判長法官  蔡明宛
                                法      官  魏式璧
                                法      官  曾錦昌
以上正本證明與原本無異。
如不服本裁定應於送達後10日內向本院提出再抗告狀（並按他造
當事人之人數附繕本），並繳納再抗告費新臺幣1,000 元。
再為抗告僅得以適用法規顯有錯誤為理由，並應委任律師為代理
人。
中    華    民    國    98    年    10    月    13    日
                                書  記  官  梁美姿
附註：
抗告人之配偶、三親等內之血親、二親等內之姻親，或抗告人為
法人、中央或地方機關時，其所屬專任人員具有律師資格並經法
院認適當者，亦得為第三審代理人。
抗告人或其法定代理人具有律師資格者及前項情形，應於提起抗
告或委任時釋明之。


司法院資訊處製作；財團法人民間司法改革基金會備份。
